臺灣高等法院高雄分院刑事判決　　　　 96年度上易字第645號
上　訴　人　臺灣高雄地方法院檢察署檢察官
上　訴　人
即　被　告　丙○○
上列上訴人因被告業務侵占案件，不服臺灣高雄地方法院96年度
易字第715 號中華民國96年5 月18日第一審判決（起訴案號：臺
灣高雄地方法院檢察署96年度偵字第1506號），提起上訴，本院
判決如下：
    主  文
原判決撤銷。
丙○○犯業務侵占罪，處有期徒刑陸月，減為有期徒刑參月；又
犯業務侵占罪，處有期徒刑壹年，減為有期徒刑陸月。應執行有
期徒刑捌月。
    事  實
一、丙○○受僱於寶順公寓大廈管理維護股份有限公司（下稱寶
    順公司），自民國（以下同）95年6 月16日起至同年8 月底
    止，派駐於高雄縣鳳山市○○○路71巷2 號之「海洋D.C 大
    樓」，擔任現場管理主任一職，業務內容係負責該大樓管理
    費、租金、清潔費及其他雜項費用之代收支等工作，為從事
    業務之人，詎丙○○竟基於意圖為自己不法所有之犯意，於
    前述任職之月餘期間將其業務上所持有如附表(一)所示之款項
    予以侵占入己，供己花用，共計侵占金額為新臺幣（下同）
    10萬2,055 元。嗣經寶順公司於95年8 月22日，至「海洋D.
    C 大樓」實施不定期財務稽核，始悉上情，丙○○並於95年
    8 月26日書立切結書予寶順公司。
二、後丙○○旋又另受僱於博祥公寓大廈管理維護有限公司（下
    稱博祥公司），自95年9 月20日起至同年10月16日止，派駐
    於高雄市○○區○○路531 號之「學院書香園大樓」，擔任
    總幹事一職，負責該大樓管理費及其他雜項費用之代收支等
    工作，為從事業務之人，竟復基於意圖為自己不法所有之犯
    意，又於95年9 月20日起至95年10月16日任職之近月期間，
    將其業務上所持有如附表(二)所示應存入大樓銀行帳戶之款項
    予以侵占入己，共計侵占金額為84萬3,362 元，嗣博祥公司
    於95年10月16日欲查問丙○○上開款項何以未存入銀行帳戶
    ，始悉上情，經博祥公司追查後，丙○○僅繳回14萬8,600
    元。
三、案經寶順公司及博祥公司訴請臺灣高雄地方法院檢察署檢察
    官偵查起訴。
    理  由
壹、證據能力部分：
    按被告以外之人於審判外之言詞或書面陳述，除法律有規定
    者外，不得作為證據，刑事訴訟法第159 條第1 項定有明文
    ；被告以外之人於審判外之陳述，雖不符同法第159 條之1
    至159 條之4 之規定，而經當事人於審判程序同意作為證據
    ，法院審酌該言詞陳述或書面陳述作成時之情況，認為適當
    者，亦得為證據。當事人、代理人或辯護人於法院調查證據
    時，知有第159 條第1 項不得為證據之情形，而未於言詞辯
    論終結前聲明異議者，視為有前項之同意，同法第159 條之
    5 第2 項亦有明文。證人即告訴人寶順公司代理人原國瑞、
    證人即告訴人博祥公司代理人乙○○、證人饒雙林、王黨明
    、盧憲雄、江來興、李玉井分別於偵查時之陳述，皆經被告
    丙○○於審理時表示就其證據能力均無意見，且未於言詞辯
    論終結前聲明異議，審酌上開證據作成時並無程序不法之情
    形，認為適當，依上開說明，應視為有刑事訴訟法第159 條
    之5 第1 項之同意而有證據能力。
貳、實體方面：
一、訊據被告丙○○固坦承有上揭2 次業務侵占之犯行，惟辯稱
    ：就犯罪事實二之侵占金額中附表(二)編號1 之金額並非告訴
    人博祥公司所稱之840,452 元，而係837,202 元云云。惟查
    ：
(一)上揭業務侵占之事實，除上開差額外，其餘部分業據被告丙
    ○○於原審及本院審理時供承不諱，核與證人即告訴人寶順
    公司代理人原國瑞、證人即告訴人博祥公司代理人乙○○、
    證人饒雙林、王黨明、盧憲雄、江來興、李玉井分別於偵訊
    時之證述情節相符，復有海洋DC大樓管理維護業務契約書、
    應徵人員人事履歷表及員工僱用契約書、丙○○7 、8 月所
    收管理費紀錄表明細、零用金支出明細、丙○○切結書、侵
    占公款明細、管理費收入登記表、寶順公司勤務輪值交接紀
    錄簿、管理費簽收表、大樓管理委員會管理費收費單據、證
    明、汽車管理費登記表、社區管理繳費單、95年8 月份參加
    機械車位保養（保險）名冊、被告丙○○所書立之切結書、
    侵占管理費明細表、學院書香園大廈管理費補回明細表、編
    號190 至366 號之公共管理費用分攤收繳單、侵占管理費各
    項明細表、博祥公司住戶繳費報表在卷可稽，是被告丙○○
    有上開2 次業務侵占犯行已堪認定。
(二)至被告丙○○雖辯稱：侵占博祥公司金額非840,452 元，而
    係837,202 元云云。然查證人即博祥公司之副總經理李玉井
    於96年5 月4 日原審審理時陳稱：我擔任博祥公寓大廈管理
    維護股份有限公司的副總經理，被告以前是博祥公司的職員
    ，任職期間為95年9 月20日起至95年10月16日止，當時被告
    被派駐在「學院書香園大樓」擔任總幹事，負責接受委員會
    派任之工作、該大樓管理費及其他雜項費用之代收，及至銀
    行存、提該大樓管理委員會款項之作業，被告於上開任職期
    間業務侵占了：(1)管理費840,452 元，此有「學院書香園大
    樓」管理委員會公共管理費用分攤收繳單之收據為證（被告
    於95年10月17日有繳回148,600 元）。(2)零用金（係指委員
    會先提撥一筆錢給被告，方便被告處理小額支出，被告支出
    之後需提出收據予委員會，方可沖帳）與雜項費用（該費用
    係因會有住戶來繳停車證的費用以及羊奶展示補貼之清潔費
    用）部分，其實是不一樣的，但因該部分無收據可供確認金
    額，故我便以被告所承認的700 多元來計算。(3)中秋預支剩
    餘款部分，因當時中秋節屆至，委員會預撥一筆款項給被告
    去購買中秋節晚會摸彩的禮品，後根據被告所陳報的收據來
    扣除剩餘款項，清查結果認中秋預支剩餘款應該是4,410 元
    ，但因被告稱另外有購買樂透彩共2,200 元，此部分我可以
    認為符合委員會所指派的工作內容，故認實際被侵占金額為
    2,210 元。就(1)管理費之金額計算，我係以收繳管理費的
    作業程序是由管理員收取並開立收據給繳納費用之住戶，然
    後再由管理員將該管理費繳給總幹事即被告，而被告任職「
    學院書香園大樓」期間，管理費收取之後，全部都沒有存入
    銀行，故我可以認定上開管理費，均由被告所侵占。況上
    開金額，業據被告於95年10月17日到我公司來，繳回148,60
    0 元時，同時與我公司對帳後，雙方均同意被告所侵占之金
    額是840,452 元後，始由被告親自簽立卷內所附之該切結書
    ，被告也承認了確實係侵占「學院書香園大樓」管理費共計
    840,452 元，為依據而認定的等語在卷（見原審卷第44-50
    頁）。此外，衡諸常情，被告丙○○年值青壯，為智識正常
    、社會經驗豐富之成年人，且能與上開公司簽立契約擔任大
    樓之管理主任及總幹事之職務，依一般社會常情及卷附寶順
    公司員工僱用契約書、人事費用表、管理維護業務契約書等
    內容觀之，足認被告丙○○係事理清晰、教育知識非低落之
    人，是被告丙○○若核對結果確係837,202 元，應無可能在
    切結書上簽名表示同意侵占金額為840,452 元；況觀諸被告
    丙○○在該切結書上同時親自手寫註明「10月17日繳回10月
    16日管理費壹拾肆萬捌仟陸佰元整」並按捺指印等語，益證
    被告已確知雙方核算金額確為840,452 元，並同時明確註記
    繳回部分管理費，是被告丙○○提出之個人計算明細表上載
    之金額837,202 元部分，應非被告丙○○與證人李玉井書立
    切結書時所核算之總金額甚明，是足認被告丙○○所侵占附
    表(二)編號1 之金額確係840,452 元，被告丙○○僅空言辯稱
    侵占金額為837,202 元云云，顯係事後推諉之詞無訛，不足
    採信，事證明確，其2 次業務侵占犯行已堪認定。
二、核被告丙○○所為，係犯刑法第336 條第2 項業務侵占罪。
    被告丙○○上開2 次業務侵占犯行，時間相距月餘，對象各
    異，其於犯罪事實一實行後與告訴人寶順公司協商並書立切
    結書，仍再次任職博祥公司，於短時間內為犯罪事實二之業
    務侵占犯行，顯見犯意個別，行為互殊，應予分論併罰。
三、原審予以論科，固非無見，惟查：（一）被告丙○○所犯業
    務侵占罪刑，在中華民國96年4 月24日以前，其罪刑合於減
    刑條件，原審未及依中華民國96年罪犯減刑條例規定予以減
    刑，尚有未洽。（二）被告丙○○侵占「學院書香園大樓」
    之金額達80餘萬元，原審此部分僅科處有期徒刑7 月，尚嫌
    過輕，檢察官上訴指摘原判決量刑過輕，為有理由，被告丙
    ○○上訴指摘原判決量刑過重，雖無理由，惟原判決既有可
    議，自應予撤銷改判。審酌被告丙○○因貪圖不法利益，竟
    藉由工作業務執掌之便，短期內即分別侵占業務上持有之10
    萬2,055 元、84萬3,362 元，造成寶順公司及博祥公司之財
    產損失，足認犯罪動機並非良善，雖與告訴人寶順公司於民
    事調解成立，有調解筆錄在卷（原審卷第30頁），然未依約
    給付賠償告訴人，業據寶順公司告訴代理人甲○○陳述在卷
    （見原審卷第56頁），又尚積欠博祥公司侵占金額69萬4762
    元未給付，迄今仍未達成和解等一切情狀，各量處有期徒刑
    6 月、1 年。又被告丙○○犯罪時間，在中華民國96年4 月
    24日以前，所犯業務侵占罪刑，合於減刑條件，應依中華民
    國96年罪犯減刑條例規定分別減刑為有期徒刑3 月、6 月，
    並定其應執行刑為有期徒刑8 月。
據上論結，應依刑事訴訟法第369 條第1 項前段、第364 條、第
299 條第1 項前段，刑法第336 條第2 項、第51條第5 款，刑法
施行法第1 條之1 ，中華民國96年罪犯減刑條例第2 條第1 項第
3 款、第7 條第1 項、第2 項、第10條第1 項，判決如主文。
本案經檢察官林應華到庭執行職務。
中　　華　　民　　國　　96　　年　　8 　　月　　20　　日
            刑事第六庭  審判長法  官  王憲義
                              法  官  李璧君
                              法  官  張盛喜
以上正本證明與原本無異。
不得上訴。
中　　華　　民　　國　　96　　年　　8 　　月　　20　　日
                              書記官  林明威
附錄本判決論罪科刑法條：
中華民國刑法第336 條
（公務公益侵占罪、業務侵占罪）
對於公務上或因公益所持有之物，犯前條第1 項之罪者，處1 年
以上7 年以下有期徒刑，得併科5 千元以下罰金。
對於業務上所持有之物，犯前條第1 項之罪者，處6 月以上5 年
以下有期徒刑，得併科3 千元以下罰金。
前二項之未遂犯罰之。
附表(一)
 ┌──┬──────┬───────┐
 │編號│侵占項目    │侵占金額      │
 ├──┼──────┼───────┤
 │ 1  │管理費      │51,480元      │
 ├──┼──────┼───────┤
 │ 2  │零用金      │ 3,155元      │
 ├──┼──────┼───────┤
 │ 3  │廠商費用    │ 1,870元      │
 ├──┼──────┼───────┤
 │ 4  │G-6 房屋租金│20,000元      │
 ├──┼──────┼───────┤
 │ 5  │G-6 車位租金│ 5,400元      │
 ├──┼──────┼───────┤
 │ 6  │C-9管理費   │              │
 │    │（8 月份）  │ 1,570元      │
 ├──┼──────┼───────┤
 │ 7  │S-7管理費   │              │
 │    │（6月份）   │   600元      │
 ├──┼──────┼───────┤
 │ 8  │G-6清潔費   │              │
 │    │（9月份）   │   200元      │
 ├──┼──────┼───────┤
 │ 9  │找住戶零錢  │   880元      │
 ├──┼──────┼───────┤
 │ 10 │車位租金    │ 4,500元      │
 ├──┼──────┼───────┤
 │ 11 │NO.42車位租 │              │
 │    │金          │ 2,400元      │
 ├──┼──────┼───────┤
 │ 12 │G-6 房屋租金│10,000元      │
 ├──┼──────┼───────┤
 │總計│102,055元   │              │
 └──┴──────┴───────┘
 附表(二)
 ┌──┬────────┬─────┐
 │編號│侵占項目        │ 侵占金額 │
 ├──┼────────┼─────┤
 │ 1  │95.9.27~95.10.15│ 840,452元│
 │    │管理費          │          │
 ├──┼────────┼─────┤
 │ 2  │零用金及雜項費用│   700多元│
 ├──┼────────┼─────┤
 │ 3  │中秋預支剩餘款  │   2,210元│
 ├──┼────────┼─────┤
 │總計│843,362元       │          │
 └──┴────────┴─────┘
